臺灣板橋地方法院刑事判決　　　　　　　95年度易字第1184號
公　訴　人　臺灣板橋地方法院檢察署檢察官
被　　　告　乙○○
　　　　　　戊○○
上二人共同
選任辯護人　林禮模律師
被　　　告　庚○○
　　　　　　　　　　送達處所.
上列被告等因傷害等案件，經檢察官提起公訴（九十五年度偵字
第一０三五九號、第一二一七０號），本院判決如下：
    主  文
乙○○共同連續以加害生命、身體之事，恐嚇他人致生危害於安
全，處有期徒刑肆月，如易科罰金，以銀元佰元折算壹日；又
傷害人之身體，處有期徒刑月，如易科罰金，以銀元佰元折
算壹日。應執行有期徒刑陸月，如易科罰金，以銀元佰元折算
壹日。
戊○○共同以加害生命、身體之事，恐嚇他人致生危害於安全，
處有期徒刑月，如易科罰金，以銀元佰元折算壹日。
庚○○傷害人之身體，處有期徒刑肆月，如易科罰金，以銀元
佰元折算壹日。扣案之電擊棒壹支沒收。
    事  實
一、緣庚○○、盧文城、盧彥儒均係己○○（所涉傷害案件，另
    為不起訴處分）之子女，又詹明強、戊○○係兄弟關係，丙○○、甲○○亦係兄弟關係。茲因盧文城與詹明強、戊○○
    就坐落在臺北縣三重市○○路○段一一三巷二弄三號二至四
    樓（五、六樓為增建）之房屋有產權糾紛，而盧文城將上址
    二、三樓之房屋登記在甲○○之名下，並將上址二至六樓之
    房租交由甲○○、丙○○收取；又上址四樓則係登記在詹明
    強之名義，而詹明強另委託乙○○處理上開房屋之事宜。
　(一)茲戊○○、乙○○因不滿甲○○、丙○○收取上址四至六樓
　  之房屋租金，乙○○竟基於恐嚇之概括犯意，於民國九十五
    年（起訴書誤載為九十三年，應予更正）三月十五日十五時
    許，夥同有共同犯意聯絡之戊○○及另名不詳真實姓名年籍
    之成年男子，前往甲○○、丙○○所經營址設臺北縣中和市
    ○○路三三七巷十一號六樓之格翎印刷有限公司（下稱格翎
    公司），向甲○○、丙○○索討戊○○所認定渠二人超收上
    址四至六樓之房屋租金新臺幣（下同）五十萬元，因甲○○
    、丙○○拒絕付款，乙○○即出言恫嚇稱：「如果不給的話
    ，要給你們好看」等語，而戊○○則在一旁附和，甲○○、
    丙○○因而心生畏懼，致生危害於渠二人之生命、身體安全
    ；又乙○○復承同前恐嚇之犯意，於九十五年四月七日十九
    時許，夥同六、七名有共同犯意聯絡之不詳真實姓名年籍之
    成年男子，前往格翎公司，向甲○○、丙○○恫嚇稱：「如
    果不給錢，以後看到就要開槍」等語，致甲○○、丙○○心
    生畏懼，致生危害於渠二人之生命、身體安全。
  (二)又乙○○因不滿上址四樓於九十五年四月間之房屋租金遭己○○收取，而欲找己○○理論，於九十五年（起訴書誤載為
    九十四年，應予更正）四月十六日二十一時許，在臺北縣重
    陽路一段一一三巷巷口，適遇庚○○、盧彥儒陪同己○○前
    往上址與承租人處理房屋相關事宜正欲離去，遂上前質問己○○，二人因此發生口角爭執，乙○○遂要求留待警察到場
    處理，而己○○不予理會欲坐上所駕駛之自小客車駕駛座逕
    行離去，乙○○見狀竟基於妨害人行使權利及普通傷害之犯
    意，以身體及手臂阻擋於車門前，並強拉住己○○不讓其上
　　車之強暴方法，阻止己○○駕車離去，並徒手毆打上前欲協
　  助己○○之庚○○之臉部，庚○○見狀亦基於普通傷害之犯
    意，自上開自小客車拿出其所有之電擊棒攻擊乙○○，渠二
    人上開行為，致庚○○受有臉部紅腫之傷害，乙○○受有臉
    部擦傷、右手臂擦傷、左手臂擦傷、左後背紅腫等傷害。嗣
    經盧彥儒報警處理，為警據報前往現場而查獲上情，並扣得
    庚○○所有之電擊棒一支。
三、案經己○○、庚○○、乙○○訴由臺北縣政府警察局三重分
    局報告及甲○○、丙○○訴由臺北縣政府警察局移送臺灣板
　　橋地方法院檢察署檢察官偵查起訴。
    理  由
壹、如事實欄一、(一)所述之事實：
一、訊據被告乙○○、戊○○均矢口否認有何前開恐嚇之犯行，
    被告乙○○辯稱：伊並沒有恐嚇甲○○、丙○○，伊只有跟
    他們說為何去收租金，並沒有說前述話語恐嚇他們云云；被
    告戊○○辯稱：伊只是因為甲○○被盧文城騙，去那邊罵甲○○怎麼連伊之租金都收走而已云云。然查，前揭事實，業
    據告訴人甲○○、丙○○在偵查中以證人身分具結證述綦詳
    ，證人丙○○結證稱：第一次係於九十五年三月中，被告戊○○、乙○○一起至格翎公司找我們，乙○○和另名不詳姓
    名之男子開口要錢，戊○○則在旁附和，說我們欠他五十萬
    元要給，他說不給的話，要我們小心點，口氣就是恐嚇的語
    氣；第二次係於九十五年四月七日，也是在公司，乙○○帶
    了六、七個人來，戊○○這次沒有來，乙○○說如果不給錢
    ，以後看到就要開槍等語，另證人甲○○亦結證稱：上開二
    次恐嚇行為伊都在場，被告二人之恐嚇行為就如同丙○○所
    述，伊和戊○○等人並沒有債務糾紛，是伊朋友盧文城與戊○○有債務糾紛，乙○○就說伊欠五十萬元，戊○○則在旁
    附和等語，渠二人之證詞經核與證人即格翎公司員工葉隆宏
    在偵查中證稱：於九十五年三月十五日伊在公司有看到乙○○、戊○○等三人，他們來找甲○○兄弟，談有關金錢方面
    的事，他們說甲○○兄弟欠他們錢，若不還錢要他們好看，
    當時他們是在小房間內談的，伊則是在另一間房間，是後來
    因他們講話聲比較大聲時，伊才聽到的，他們講話的聲調有
    高有低，中間有聽到幹譙，或是以台語說「試試看」，還有
    聽到說甲○○兄弟欠他們五十萬元等語之情節相符。至證人
    甲○○、丙○○在本院審理時雖均翻異前詞，證人甲○○改
    稱：於九十五年三月中，乙○○、戊○○及一名伊不認識之
    男子有到伊公司找伊，戊○○說伊所收前開房屋之租金有超
    收到他們四樓的部分，說我們已收租半年，約五十萬元，叫
    伊往後要以二、三樓的租金收來還他五十萬元，伊因不確定
    房屋產權是否如此，遂未答應戊○○，當時雙方口氣都很差
    ，但並沒有爭吵，而在過程中，伊不清楚他們有無說「如果
    不給的話，要給你們好看」等語，因為伊公司是在頂樓，且
    在工業區，環境很吵；至於九十五年四月七日因伊在辦公室
    內，只有丙○○跟他們對談，伊不清楚他們談些什麼，且只
    有辦公室望出看到約三人過來，其中一人是乙○○，伊並不
    清楚他們有無說「如果不給錢，以後看到就要開槍」等語，
    後來伊聽到吵架聲，才走出來，在伊還沒走到門口時，他們
    就走了，伊在警詢、偵查中所述情節稍微誇張了，是盧文城
    叫伊去告他們把事情擴大，說只要三個人告他們就可以辦組
    織犯罪，還說如果不告，就不還伊錢，以伊現在的認知不感
    覺是恐嚇云云；另證人丙○○改稱：九十五年三月十五日，
    戊○○、乙○○有至伊公司找伊談上址四樓以上租金要以二
    、三樓的租金來歸還的事，說我們收了大概半年的租金，叫
    我們考慮看看五十萬元要怎麼還，甲○○說他要再查查看，
    考慮看看，說完他們就走了，過程中沒有講得很高興，也沒
    有吵架，伊並沒有聽到「如果不給的話，要給你們好看」，
    另於九十五年四月七日，乙○○是與二、三名伊不認識的人
    一起來，乙○○問伊說五十萬元考慮得怎麼樣，另有人說你
    們怎麼考慮得那麼久，伊從頭到尾都沒有說話，也沒有開門
    ，伊並沒有聽到有人提到「如果不給錢，以後看到就要開槍
    」，是盧文城叫我們去告乙○○、戊○○，他還寫了一張稿
    子給伊，伊在偵查中稱遭恐嚇是講謊話，因為盧文城欠甲○○很多錢，在伊認知下，如果不照他說的做，他就不幫甲○○處理債務云云。惟查，證人甲○○在本院審理時就究有無
    聽到被告乙○○說出如事實欄一、(一)所述之話語，竟證稱因
    其公司位於工業區，當時很吵，不清楚云云，然依證人葉隆
    宏在偵查中之證詞其當時在隔壁房間尚且能聽到被告乙○○
    、戊○○之講話聲，而與上開被告二人面對面談話之證人甲○○，焉能不清楚其二人究有無說出上開話語，況證人丙○○在本院審理時亦證稱：伊和甲○○只有叫葉隆宏照他所看
    到的、聽到的陳述就好，伊二人並沒有叫葉隆宏配合我們的
    說詞等語，足認證人甲○○在本院審理時之證述顯違常理，
    不足採信；又證人丙○○在本院審理時證稱：於九十五年四
    月七日乙○○只是問伊說五十萬元考慮得怎麼樣，伊從頭到
    尾都沒有講話，後來他們就走了云云，然被告乙○○既係為
    索討五十萬元而來，且前於九十五年三月十五日即前來提出
    要求，已給予甲○○、丙○○約二十日之考慮時間，該次前
    來焉有可能僅詢問考慮情形，見丙○○不予置理，即逕自離
    去，是證人丙○○在本院審理時之證述亦顯違常情，不足採
    信。參互以觀，堪認證人甲○○、丙○○在本院審理時之證
    述顯係迴護被告乙○○、戊○○之詞，委不足採，自應以渠
    二人在偵查中之證詞較為可採。。
二、綜上所述，被告乙○○、戊○○前開辯解，顯係事後避就卸
    責之詞，委不足採。本件事證明確，被告乙○○、戊○○前
    開恐嚇犯行洵堪認定，應予依法論科。
貳、如事實欄一、(二)所述之事實：
一、訊據被告乙○○矢口否認有何傷害、妨害人行使權利之犯行
    ，被告庚○○亦矢口否認有何傷害犯行，被告乙○○辯稱：
    伊並沒有強行將己○○自車上拉出來，伊只是問他們說你們
    收租金為何不還伊，還說要報警處理，伊說好，結果他們竟
    然要開車離開，伊覺得他們是心虛，就扶著車門跟他們說不
    是要等警察來嗎，庚○○就拿出電擊棒電伊，伊是被傷害的
    ，並沒有打人云云；被告庚○○辯稱：是乙○○將伊父親己○○拉下車，又毆打伊，伊才會拿電擊棒電他云云。然查：
  (一)被告乙○○在前揭時地以強暴方法阻止告訴人己○○坐上所
    駕駛之自小客車，妨害其行使權利，並與被告庚○○互為傷
    害之事實，業據被告乙○○、庚○○在警詢時、偵查中及本
    院審理時指述綦詳，並經證人己○○在偵查中具結證稱：當
    時乙○○不讓我們走，不讓伊上車，他把車門關上，把伊拉
    下來，庚○○就要把乙○○拉開讓伊上車，乙○○就打庚○○，庚○○就拿電擊棒電乙○○，有電他一、二次等語，又
    證人盧彥儒在偵查中具結證稱：當時乙○○站在我們自小客
    車駕駛座的前方，不讓我們走，後來就發生拉扯，一開始伊
    父親己○○要開車門，他就把伊父親推開，不准我們走，後
    來伊父親上車後，又被他拉下車，也不讓伊關上車門，後來
    庚○○有拿電擊棒電乙○○等語。此外，復有庚○○、乙○○在臺北縣立醫院診斷證明書各一份附卷可憑。至被告乙○○於本院最後審理期日雖仍聲請調閱案發當日路口之監視錄
    影畫面，惟此部分業經本院函請轄區即臺北縣政府警察局三
    重分局查明該路段監視器設置情形，並行調閱案發當日之監
    視錄影內容，經該局函覆稱該路段所設置之監視器距案發現
    場有四十七公尺，且因監視器拍攝角度問題未能拍攝到案發
    當時情形，有該局九十五年十月十八日函文暨職務報告、現
    場圖各一紙在卷可參，是自無再為調查之必要，附此敘明。
  (二)又按刑法二十三條所稱正當防衛，須對現在不法侵害始得為
    之，侵害若已過去，即無實施正當防衛行為可言，至於彼此
    互毆，又必以一方初無傷人行為，因排除對方不法侵害而加
    以還擊，始得以正當防衛論，若屬侵害發生後之報復行為，
    即非所謂正當防衛，此觀最高法院三十年上字第一０四０號
    判例意旨甚明。查被告庚○○縱係因被告乙○○先對其動手
    ，方持電擊棒對之還擊，惟依被告乙○○在偵查中供稱：庚○○電伊的時候，伊有用伊包包擋，擋的時候有打到電擊棒
    ，庚○○又拿起來要電伊，伊不知被他電了幾下，伊被電擊
    後全身軟趴趴，後來就撞到地上等語，顯見被告庚○○於還
    擊之過程中，已有主動毆擊被告乙○○之行為，是其並非單
    純對於現在不法之侵害為必要排除之反擊行為，而係另有傷
    害之犯意存在，對其互為攻擊之還手反擊行為，自亦無主張
    防衛權之餘地，併此敘明。
　(三)綜上所述，被告乙○○、庚○○前開辯解，顯係事後避就卸
　  責之詞，委不足採。本件事證明確，被告乙○○、庚○○所
    為前開強制、傷害犯行洵堪認定，應予依法論科。
、論罪科刑部分：
一、按被告三人行為後，刑法及其施行法業於九十五年七月一日
    修正施行，關於新舊法律變更之比較適用，原則上應就罪刑
    有關之共犯、未遂犯、想像競合犯、牽連犯、連續犯、結合
    犯，以及累犯加重、自首減輕暨其他法定加減原因（如身分
    加減）與加減例等一切情形，綜其全部罪刑之結果而為比較
    （最高法院九十五年刑事庭第八次會議決議參照）。經查：
    (一)修正前刑法第二十八規定「二人以上共同實施犯罪之行為
    者，皆為正犯」，修正後刑法第二十八條則規定「二人以上
    共同實行犯罪之行為者，皆為正犯」，揆諸本條之修正理由
    係為釐清陰謀共同正犯、預備共同正犯是否合乎正犯之要件
    ，而本案被告二人之犯行既均屬實行犯罪行為之正犯，則適
    用行為時即修正前刑法第二十八條規定論擬，並無不利於被
    告；(二)就連續犯言之，修正後刑法已刪除第五十六條關於連
    續犯之規定，則被告先後多次為構成要件相同罪名之犯行，
    如依修正後之規定，僅能分論併罰，再定其應執行之刑，此
    較諸修正前僅論以一罪並加重其刑，並未更有利於被告；(三)
    就牽連犯言之，修正後刑法第五十五條規定，業已廢除牽連
    犯之規定。故犯一罪而其方法或結果之行為犯他罪名者，依
    修正前刑法第五十五條後段規定，認屬牽連犯，應從一重處
    斷；但依修正後刑法第五十五條規定，則已無牽連犯可資適
    用，即應將各該犯行以數罪併合處罰。是以適用修正前關於
    牽連犯之規定，自係較為有利；(四)就易科罰金之折算標準部
    分，如依修正前刑法第四十一條第一項及修正前罰金罰鍰提
    高標準條例第二條之規定，應以銀元三百元即新臺幣九百元
    折算一日，惟若依修正後刑法第四十一條第一項前段（原罰
    金罰鍰提高標準條例第二條已同時刪除）之規定，應以新臺
    幣一千元、二千元或三千元折算一日，二者相較之下，應以
    修正前之規定較有利於被告；(五)就定應執行刑言之，修正後
    刑法第五十一條規定，將第五款關於宣告多數有期徒刑，定
    其應執行刑之規定，修正為合併應執行之刑不得逾三十年，
    經與修正前不得逾二十年之規定相較，自以修正前之規定較
    有利於被告；(六)再按刑法施行法增訂第一條之一：「中華民
    國九十四年一月七日刑法修正施行後，刑法分則編所定罰金
    之貨幣單位為新臺幣。九十四年一月七日刑法修正時，刑法
    分則編未修正之條文定有罰金者，自九十四年一月七日刑法
    修正施行後，就其所定數額提高為三十倍。但七十二年六月
    二十六日至九十四年一月七日新增或修正之條文，就其所定
    數額提高為三倍。」，則刑法第三百零五條、第二百七十七
    條第一項、第三百零四條第一項規定之罰金部分，應認亦隨
    同修正，而在修正前以銀元為單位，應依罰金罰鍰提高標準
    條例第一條前段之規定提高為十倍，在修正後則以新臺幣為
    單位，依前開規定提高為三十倍，是修正前後所規定之罰金
    刑最高額，經換算結果並無不同，惟因修正後刑法第三十三
    條第五款已將罰金刑調整為新臺幣一千元以上，以百元計算
    之，經比較前後規定之刑度，應以修正前之規定對被告較為
    有利。綜上，經綜合比較前述各項法律變更之結果後，本案
    因修正後之規定並未對被告較為有利，依刑法第二條第一項
    前段規定，應一體適用行為時即修正前之規定。
二、查被告乙○○所為如事實欄一、(一)所述之犯行，核係犯刑法
    第三百零五條之恐嚇罪，又其所為如事實欄二、(二)所述之犯
    行，核係犯刑法第二百七十七條第一項之傷害罪及同法第三
    百零四條第一項之強制罪；再被告戊○○所為如事實欄一、
    (一)所述之犯行，核係犯刑法第三百零五條之恐嚇罪；又被告
    庚○○所為如事實欄一、(二)所述之犯行，核係犯刑法第二百
    七十七條第一項之傷害罪。又被告乙○○、戊○○與另名不
    詳真實姓名年籍之成年男子間，及被告乙○○與另六、七名
    不詳真實姓名年籍之成年男子間，就如事實欄一、(一)所述之
    恐嚇犯行，分別有犯意聯絡及行為分擔，均為共同正犯。再
    被告乙○○先後二次所犯恐嚇犯行，時間緊接，方法相同，
    所犯係犯罪構成要件相同之罪名，顯係基於概括犯意反覆為
    之，為連續犯，應依修正前刑法第五十六條之規定以一罪論
    ，並加重其刑。再被告乙○○所犯傷害罪及強制罪間，有原
    因目的之牽連關係，應依修正前第五十五條之規定，從一重
    之傷害罪處斷。又被告乙○○所犯上開恐嚇罪、傷害罪二罪
    間，犯意各別，構成要件互異，應予分論併罰。爰審酌被告
    三人之犯罪動機、目的、手段、分別對被害人所造成之危害
    暨犯後均否認犯行，態度難認良好等一切情狀，分別量處如
    主文所示之刑，及分別諭知易科罰金之折算標準，並就被告
    乙○○部分，定其應執行刑及諭知易科罰金之折算標準，以
    示懲儆。
三、又按沒收依我國刑法規定，為從刑之一種，附屬於主刑，不
    生比較輕重問題，而刑法第三十八條於修法後除文字修正外
    ，僅於同條第一項第三款增列「因犯罪所生」之物為裁量沒
    收之範圍，而本件並無因被告犯罪所生之物扣案，上開修正
    對於被告應刑罰之內容亦無影響。查本件扣案之電擊棒一支
    ，係被告庚○○所有供犯傷害罪所用之物，業據被告庚○○
    供承在卷，爰依刑法第三十八條第一項第二款規定宣告沒收
    。
據上論斷，應依刑事訴訟法第二百九十九條第一項前段，刑法第
二條第一項前段、修正前刑法第二十八條、修正前刑法第五十六
條、第三百零五條、第二百七十七條第一項、第三百零四條第一
項、修正前刑法第五十五條、修正前刑法第四十一條第一項前段
、修正前刑法第五十一條第五款、修正前刑法第三十八條第一項
第二款，罰金罰鍰提高標準條例第一條前段、修正前同條例第二
條，判決如主文。
本案經檢察官丁○○到庭執行職務。
中　　華　　民　　國　　96　　年　　2 　　月　　6 　　日
                  刑事第九庭　審判長法　官  潘翠雪
                                    法　官  絲鈺雲
                                    法　官  王士珮
以上正本證明與原本無異。
如不服本判決應於送達後10日內向本院提出上訴狀。
　　                                書記官　程欣怡
中　　華　　民　　國　　96　　年　　2　　 月　　8　　 日
附錄本案論罪科刑法條全文：
中華民國刑法第277條
傷害人之身體或健康者，處3 年以下有期徒刑、拘役或1 千元以
下罰金。
犯前項之罪因而致人於死者，處無期徒刑或7 年以上有期徒刑；
致重傷者，處3 年以上10年以下有期徒刑。
中華民國刑法第304條
以強暴、脅迫使人行無義務之事或妨害人行使權利者，處3 年以
下有期徒刑、拘役或300 元以下罰金。
前項之未遂犯罰之。
中華民國刑法第305條
以加害生命、身體、自由、名譽、財產之事，恐嚇他人致生危害
於安全者，處2 年以下有期徒刑、拘役或300 元以下罰金。
